臺灣高等法院刑事裁定
110年度聲再字第190號
聲  請  人  
即受處分人  陳俊岳




上列聲請人即受處分人因違反毒品危害防制條例案件，對於本院
110年度毒抗字第153號，中華民國110年2月17日確定裁定（原審
案號：臺灣臺北地方法院110年度毒聲字第28號），聲請重新審
理，本院裁定如下：
    主  文
本件重新審理及停止強制戒治之聲請駁回。
    理  由
一、聲請意旨略以：聲請人即受處分人陳俊岳（下稱聲請人）對
    本院110年度毒抗字第153號確定裁定聲請重新審理，參照法
    務部新修正民國110年3月26日法矯字第1006001760號函修正
    評分標準，聲請人之分數應未達戒治標準，請求重新審理，
    並停止強制戒治之執行等語。
二、按觀察、勒戒及強制戒治之裁定確定後，因發現確實之新證
    據足認受觀察、勒戒或強制戒治處分之人，應不施以觀察、
    勒戒或強制戒治者，受觀察、勒戒或強制戒治處分之人，或
    其法定代理人、配偶，或檢察官得以書狀敘述理由，聲請原
    裁定確定法院重新審理；聲請重新審理，應於裁定確定後30
    日內提起，但聲請之事由，知悉在後者，自知悉之日起算；
    法院認為無重新審理之理由，或程序不合法者，應以裁定駁
    回之，認為有理由者，應重新審理，更為裁定，法院認為無
    理由裁定駁回聲請者，不得更以同一原因，聲請重新審理。
    毒品危害防制條例第20條之1第1項第5款、第2項、第4項分
    別定有明文。
三、經查：
　㈠本件聲請人前因施用毒品案件，經臺灣臺北地方法院（下稱
    臺北地院）以109年度毒聲字第130號裁定送勒戒處所觀察、
    勒戒後，經法務部○○○○○○○○（下稱新店戒治所）附勒戒所評
    分結果：
　⒈前科紀錄與行為表現部分，合計為46分（毒品犯罪相關司法
    紀錄有「4」筆，計40分、首次毒品犯罪年齡為「31歲以上
    」，計0分、其他犯罪相關紀錄有「2筆」，計4分、入所時
    尿液毒品檢驗為「無藥物反應」，計0分，上開4項靜態因子
    合計為44分；所內行為表現之動態因子為持續於所內抽菸，
    計2分）。
　⒉臨床評估部分，合計為16分（多重毒品濫用為「無」，計0分
    、合法物質濫用為「有，種類：菸」，計2分、使用方式為
    「無注射使用」，計0分、使用年數為「超過1年」，計10分
    ，上開4項靜態因子，合計為12分；精神疾病共病〈含反社會
    人格〉經評定為「無」，計0分、臨床綜合評估〈含病識感、
    動機、態度、就醫意願〉評定為「中度」，計4分，上開2項
    動態因子合計為4分）。
　⒊社會穩定度部分，合計為0分（工作為「全職工作業務員」，
    計0分、家人藥物濫用為「無」，計0分，上開2項靜態因子
    ，合計為0分；入所後家人是否訪視，為「有」，計0分、出
    所後是否與家人同住，為「是」，計0分，上開2項動態因子
    ，合計為0分）。
　⒋以上靜態因子分數共計56分、動態因子分數共計6分，總分合
    計為62分，已在60分以上，而綜合判斷為「有繼續施用毒品
    傾向」等情，有新店戒治所109年12月30日新戒所衛字第109
    07016340號函暨所附該所附勒戒所之有無繼續施用毒品傾向
    證明書、評估標準紀錄表各1份在卷可稽，臺北地院因而以1
    10年度毒聲字第28號裁定令聲請人入戒治處所強制戒治，其
    期間為6個月以上，至無繼續強制戒治之必要為止，但最長
    不得逾1年。嗣聲請人不服，提起抗告，經本院認其抗告無
    理由，於110年2月17日以110年度毒抗字第153號裁定駁回抗
    告確定等情，有本院聲請人前案紀錄表及該裁定可憑。又裁
    判應於製作裁判書時成立，其宣示或送達，係裁判對外發生
    效力之方法，是以裁判於對外發表時發生效力，即法院之裁
    判經宣示後，未宣示者經送達後，即發生其外部效力。本院
    110年度毒抗字第153號裁定未經宣示，於110年2月20日送達
    聲請人所在地即新店戒治所，由聲請人本人收受，有本院送
    達證書可憑，是聲請人於裁定確定後30日內之110年3月17日
    向裁定確定之本院聲請重新審理，自屬合法。
  ㈡然上開評估標準紀錄表係新店戒治所相關專業知識經驗人士
    ，於聲請人觀察、勒戒期間，依其本職學識就聲請人之前科
    紀錄及行為表現、臨床評估及社會穩定度等因素所為之綜合
    判斷，其評估依據詳實並具有科學驗證，依當時評估標準所
    得之結論，由形式上觀察，並無擅斷或濫權等明顯不當之情
    事，法院宜予尊重其行政職權之行使及專業之判斷。臺北地
    院據此裁定聲請人令入戒治處所施以強制強制，其期間為6
    個月以上，至無繼續強制戒治之必要為止，但最長不得逾1
    年，復經本院裁定駁回聲請人之抗告確定，經本院審閱相關
    案卷後，核其認事用法並無不合，亦無違經驗、論理法則。
　㈢再者，法務部為因應毒品危害防制條例之修正及109年11月18
    日最高法院刑事大法庭109年台上大字第3826號裁定，固有
    於110年3月26日以法矯字第11006001760號函檢送修正之「
    有無繼續施用毒品傾向評估標準紀錄表」及「有無繼續施用
    毒品傾向評估標準說明手冊」各1份，惟此係法務部針對多
    數不特定人民就有無繼續施用毒品傾向評估事項所為對外發
    生法律效果而具有法規性質之命令（中央法規標準法第3條
    規定參考），上開修正應屬法律變更，而不符合毒品危害防
    制條例第20條第1項第5款規定所稱之「新證據」，是聲請人
    執此聲請重新審理並停止強制戒治之執行，為無理由，應予
    駁回。
　㈣至本件依修正後之「有無繼續施用毒品傾向評估標準紀錄表
    」及「有無繼續施用毒品傾向評估標準說明手冊」重新評估
    ，如有合於刑法第2條第3項所稱「保安處分之裁判確定後，
    未執行或執行未完畢，而法律有變更，不施以保安處分者，
    免其保安處分之執行」之情形，檢察官應本於職權停止強制
    戒治之執行，釋放聲請人；如檢察官未為前述處置，聲請人
    得依刑事訴訟法第484條規定，向諭知該裁判之法院對檢察
    官所為強制戒治之執行指揮聲明異議，以資救濟，附此敘明
    。　　　
據上論斷，應依毒品危害防制條例第20條之1第4項前段，裁定如
主文。
中　　華　　民　　國　　110 　年　　4 　　月　　30　　日
                  刑事第四庭  審判長法　官  陳筱珮
                                    法　官  吳元曜
                                    法　官  羅郁婷
以上正本證明與原本無異。
不得抗告。
                                    書記官  蔡易霖
中　　華　　民　　國　　110 　年　　5 　　月　　6 　　日